臺灣高雄地方法院刑事判決　　　　　　　　　　　　　九十三年度易字第二四四號
　　公　訴　人　臺灣高雄地方法院檢察署檢察官
　　被　　　告　丁○○
　　指定辯護人　本院公設辯護人　乙○○
右列被告因恐嚇取財等案件，經檢察官提起公訴（九十三年度偵字第四○六號），本
院判決如左：
    主  文
丁○○連續意圖為自己不法之所有，以脅迫至使不能抗拒，而取他人之物，累犯，處
有期徒刑伍年貳月。扣案之雙氧水壹瓶、手提袋壹個，均沒收。
    事  實
一、丁○○前於民國八十五年間因違反肅清煙毒條例案件，經本院判處有期徒刑三年
    四月確定，於九十二年一月二十二日執行完畢，猶不知悔改，復意圖為自己不法
    所有，並基於竊取小客車或機車後，充作交通工具，再持塑膠瓶揚稱如不交付即
    潑灑硫酸，以此脅迫方式致使不能抗拒，而取他人之物或使其交付財物之概括犯
    意，於九十二年十二月十二日上午八時十五分許，在高雄縣鳳山市○○路一八九
    號前，見李香玲所有之ＹＤ─二０七０號自用小客車停放該處並未熄火，竊取該
    小客車及車內之行動電話一支，得手後將行動電話賣予他人，該小客車留為己用
    ，並於翌（十三）日上午十時三十分許，駕駛前開竊得之小客車前往高雄縣鳳山
    市○○○路四十號國菲通訊行，手持一只手提袋及一罐內裝不明液體之優酪乳之
    塑膠瓶，進入店內，打開塑膠瓶蓋搖晃，向店員李婉瑜及曾國惠二人喝令：將櫃
    台陳列之行動電話及抽屜內之現金交出來，否則要潑灑瓶中硫酸等語，以此脅迫
    方式至使李婉瑜及曾國惠不能抗拒，將店內陳列之行動電話十四支（價值約新台
    幣【以下同】七萬四千元）及現金二千五百元裝入丁○○攜帶之手提袋內而交付
    丁○○，丁○○得手後駕車離去。丁○○復承前開不法所有之概括犯意，於九十
    二年十二月三十日下午二時許，在高雄縣鳳山市○○○路二一七之一號前，見戊○○所有之車號ＲＭＵ─三七二號機車鑰匙未取下，即以該鑰匙發動機車予以竊
    取，得手後騎該機車於同（三十）日下午三時許，前往高雄縣鳳山市○○○路四
    六之一號正勝電訊行，手持一瓶雙氧水及手提袋一只進入店內，向店員丙○○喝
    令：將店內所有行動電話及現金放入袋中，否則將潑灑瓶中硫酸等語，以此脅迫
    方式使丙○○認丁○○手中持有硫酸而心生畏懼，至使不能抗拒，避入店內另一
    房間內，任由丁○○則將店內之行動電話十九具（價值合計十三萬八千四百元）
    及現金一千元取入其袋中後，正欲離去為警當場逮獲，扣得丁○○所有供其犯罪
    所用之雙氧水一瓶及手提袋一個，並在其手提袋中起出上開正勝電訊行之行動電
    話十九支及現金一千元（已發還被害人丙○○）。
二、案經高雄縣政府警察局鳳山分局報告臺灣高雄地方法院檢察署檢察官偵查起訴。
    理  由
一、訊之被告丁○○固坦承右揭竊取被害人李香玲所有之自用小客車及戊○○所有之
    機車，及分別駕駛竊得小客車或機車前往國菲通訊行及正勝電訊行，以：將櫃檯
    陳列之行動電話及抽屜內之現金，否則潑灑瓶內之硫酸等語，使國菲通訊行之店
    員李琬瑜、曾國惠及正勝電訊行店員丙○○交付行動電話及現金等事實不諱，惟
    矢口否認有何以脅迫至使不能抗拒而取他人之物或使其交付財物之犯行，辯稱：
    我不是用搶的，只是恐嚇取財而已，尚未達到強盜之程度云云。
二、經查，被告右揭竊取自用小客車、行動電話及機車之犯罪事實，業據被告於警詢
    、檢察官偵訊及本院審理中坦承不諱，核與被害人戊○○、李香玲於警詢中指述
    情節相符，並有贓物認領保管收據、車籍作業系統─查詢認可資料、車輛竊盜、
    車牌失竊資料個別查詢報表─查詢認可資料各一份在卷可稽，被告竊取小客車、
    行動電話及機車之犯行，堪以認定。被告分別於九十二年十二月十三日上午十時
    三十分許，前往國菲通訊行，手持一只手提袋及一罐內裝不明液體之優酪乳之塑
    膠瓶，進入店內，打開塑膠瓶蓋搖晃，向店員李婉瑜及曾國惠二人喝令：將櫃台
    陳列之行動電話及抽屜內之現金交出來，否則要潑灑瓶中硫酸等語，以此脅迫方
    式至使李婉瑜及曾國惠不能抗拒，將店內陳列之行動電話十四支現金二千五百元
    ，再於九十二年十二月三十日下午三時許，前往正勝電訊行，手持一瓶雙氧水及
    手提袋一只進入店內，向店員丙○○喝令：將店內所有行動電話及現金放入袋中
    ，否則將潑灑瓶中硫酸等語，以此脅迫方式使丙○○認丁○○手中持有硫酸而心
    生畏懼，至使不能抗拒，任由丁○○則將店內之行動電話十九具及現金一千元取
    入其袋中等事實，業據證人李婉瑜、曾國惠於警訊中證述在卷，證人丙○○於本
    院審理中亦結證：被告穿卡其色上衣，手持袋子及一個小瓶子，用手握著，直接
    走到櫃台處說「把手機拿出來，否則要潑硫酸」，我當時心理很害怕，就說你自
    己拿後，就跑到後面躲起來，手機及現金他自己拿裝入袋內，那是硫酸，不可能
    抵抗等語明確（本院九十三年七月九日審判筆錄）。被告對於上開分持優酪乳塑
    膠瓶及雙氧水至國菲通訊行及正勝電訊行，向店員揚稱：將櫃檯陳列之行動電話
    及抽屜內之現金交出來，否則潑灑瓶中硫酸等語之事實，亦迭於警詢、檢察官偵
    訊及本院審理中自承在卷。按硫酸係強酸之一種，接觸人之皮膚、身體，會造成
    嚴重之灼傷、腐蝕，如臉部遭潑灑硫酸，輕則毀容，重則喪命，為眾所週知之事
    實，且社會上遭人潑灑硫酸而導致毀容、嚴重灼傷，甚到死亡之事件，亦時有所
    聞，是被告手持塑膠瓶，內裝液體，在被害人李琬瑜、曾國惠、丙○○面前搖晃
    ，並揚稱：交出行動電話及現金，否則潑灑硫酸等語，依此情節，客觀上已使一
    般人喪失意思自由，達於不能抗拒之程度，應構成強盜罪，而非恐嚇取財罪，被
    告前開所辯，顯係事後卸責之詞，不足採取。此外，復有現場照片十三張、監視
    錄影器側錄之照片三張、贓物認領保管收據二紙附卷及被告所有供其犯罪所用之
    雙氧水一瓶、手提袋一個扣案可資佐證，本件事證明確，被告右揭竊盜、強盜犯
    行，均堪以認定。
三、按恐嚇取財與強盜罪，二者就其同具有不法得財之意思，及使人交付財物而言，
    固無異趣，但就被害人是否喪失意思自由，不能抗拒言之，前者被害人尚有意思
    自由，後者被害人之意思自由已被壓制，達於不能抗拒之程度，故恐嚇取財罪，
    其恐嚇行為雖不以將來之惡害通知為限，即以目前之危害相加，亦屬之。但必其
    強暴、脅迫手段，尚未使被害人達於不能抗拒之程度始可，如其強暴、脅迫行為
    ，已使被害人喪失意思自由，達於不能抗拒之程度，即應構成強盜罪，而非恐嚇
    取財罪；又強盜罪之強暴、脅迫，以所施用威嚇之程度，客觀上足以壓抑被害人
    之意思，至使不能抗拒為已足。至施用之威嚇手段，客觀上是否足以壓抑被害人
    之意思自由，應依一般人在同一情況下，其意思自由是否因此受壓制為斷，不以
    被害人之主觀意思為準（最高法院八十七年度台上字第二二七八號、八十七年台
    上字第三七○五號判決可資參照）。查，本件被告手持塑膠瓶，內裝液體，先後
    進入國菲通訊行及正勝電訊行，在店員李琬瑜、曾國惠、丙○○面前搖晃，並揚
    稱：交出行動電話及現金，否則潑灑硫酸等語，硫酸係強酸，若持對人潑灑，足
    以對人之身體、生命造成相當之危害，且亦難以防備，被告進入上開店內，對店
    員揚言潑灑硫酸，李琬瑜、曾國惠、丙○○一旦拒絕交付財物，仍無法免於遭受
    硫酸攻擊而傷亡之虞，是在此瞬間急迫之情形下，衡之常理，已足令一般人感受
    生命、身體遭受積極迫切之危害，而達於喪失意思自由之程度，再衡諸社會通念
    以觀，社會一般大眾如設身處地處於上開情狀下，面對此景，大抵咸認若不服從
    被告之命令，勢將激怒被告而導致其潑灑之可能，故本件被告之脅迫行為，於客
    觀上自已達使一般人身體上、精神上處於不能抗拒或難以抗拒之狀態。是核被告
    所為，係犯刑法第三百二十八條第一項之強盜罪及同法第二百二十條第一項之竊
    盜罪。公訴意旨認被告持塑膠瓶揚稱係硫酸，使李琬瑜等人交付財物及取其財物
    ，而認被告所為係犯刑法第三百四十六條第一項之恐嚇取財罪，尚有未洽，惟起
    訴事實與本院所審理之基本社會事實要屬同一，本院自得予以審理，並變更其起
    訴法條。被告以一脅迫行為使李婉瑜及曾國惠不能抗拒，將店內陳列之行動電話
    十四支及現金二千五百元交付，係一行為侵害二個法益，觸犯二個同一罪名，為
    同種想像競合，應從一重處斷。被告先後二次竊盜、強盜犯行，均時間緊接，所
    犯罪名各自相同，顯均係出於概括之犯意為之，為連續犯，均應依刑法第五十六
    條之規定各論以一罪，並均加重其刑。被告竊取機車及小客車後，隨即用以強盜
    他人財物以掩人耳目，所犯竊盜罪與強盜罪間，有方法結果之牽連關係，為牽連
    犯，應從一重之強盜罪處斷。又被告前於八十五年間因違反肅清煙毒條例案件，
    經本院判處有期徒刑三年四月確定，於九十二年一月二十二日執行完畢之事實，
    有臺灣高等法院被告全國前案紀錄表及臺灣高雄地方法院檢察署刑案資料查註紀
    錄表各一份在卷可稽，其於刑之執行完畢五年以內再犯本件有期徒刑以上之罪，
    為累犯，應依刑法第四十七條規定遞加重其刑。爰審酌被告正值青壯之年，不思
    循合法正當途徑獲取財物，僅因私慾貪念，鋌而走險，持塑膠瓶揚稱硫酸強盜電
    訊行財物，危害社會治安甚鉅，並使社會善良百姓人人自危，嚴重斲傷社會善良
    風俗，犯罪情節非輕，惟念其犯後尚能坦認部分犯行，尚有悔意等一切情狀，量
    處如主文所示之刑，以資懲儆。另扣案之雙氧水一瓶及手提袋一個，係被告所有
    ，供本件犯罪所用之物，業經被告供承在卷，爰依刑法第三十八條第一項第二款
    併予宣告沒收。
據上論斷，應依刑事訴訟法第二百九十九條第一項前段、第三百條，刑法第五十六條
、第三百二十八條第一項、第三百二十條第一項、第五十五條、第四十七條、第三十
八條第一項第二款，罰金罰鍰提高標準條例第一條前段，判決如主文。
本案經檢察官甲○○到庭執行職務。
中      華      民      國    九十三    年      七      月    二十六    日
                                  臺灣高雄地方法院刑事庭
                                      審判長法  官    黃三友
                                            法  官    王雅苑
                                            法  官    涂裕洪
右正本證明與原本無異。
如不服本判決，應於判決送達後十日內，向本院提出上訴狀。
                                            書記官    賴佳慧
中    華    民    國      九十三     年      七     月      二十七      日
附錄法條：
中華民國刑法第三百二十八條
意圖為自己或第三人不法之所有，以強暴、脅迫、藥劑、催眠術或他法，
至使不能抗拒，而取他人之物或使其交付者，為強盜罪，處五年以上有期
徒刑。
以前項方法得財產上不法之利益或使第三人得之者，亦同。
犯強盜罪因而致人於死者，處死刑、無期徒刑或十年以上有期徒刑；致重
傷者，處無期徒刑或七年以上有期徒刑。
第一項及第二項之未遂犯罰之。
預備犯強盜罪者，處一年以下有期徒刑、拘役或三千元以下罰金。
